【裁判字號】    89,訴,985
【裁判日期】    891221
【裁判案由】    政府採購法
【裁判全文】
臺北高等行政法院判決                              八十九年度訴字第九八五號
                              .
  原      告  大功廠彩色印刷有限公司
  代  表  人  甲○○
  被      告  中華電信股份有限公司台灣北區分公司
  代  表  人 (經理)乙○○
  訴訟代理人  丁○○
              丙○○
右當事人間因政府採購法事件，原告不服行政院公共公程委員會中華民國八十九年七
月五日八十九訴字第八九０五０號採購申訴審議判斷，提起行政訴訟。本院判決如左
：
    主  文
原告之訴駁回。
訴訟費用由原告負擔。
    事  實
一、事實概要：原告參與被告辦理之「八十九年度大週曆、小記事本乙批」採購招標
    案，於民國八十八年十月十九日得標，同年月二十一日簽約，預定交貨日期為八
    十八年十一月三十日。惟原告因封面、封底之皮質印製問題無法與被告達成協議
    ，致未能如期履約。原告於八十九年一月六日向被告提出書面異議，被告於八十
    九年一月二十日函復稱：「本標案依雙方所簽訂之合約規定，自八十八年十二月
    二十一日解除契約，沒收履約保證金新台幣貳拾萬元整。」，未同意原告之異議
    請求，並將依政府採購法第一百零一條規定刊登政府採購公報。原告不服，依同
    法第七十六條之規定向行政院公共工程委員會採購審議委員會提出申訴，經判斷
    「申訴無理由」。
二、兩造聲明：
     (一)原告聲明求為判決：審議判斷及被告機關八十九年一月二十日所為異議處
         理結果均撤銷。
     (二)被告聲明求為判決：駁回原告之訴。
三、兩造之爭點：
     (一)被告機關是否有「指定綁標」，違反政府採購法第二十六條之規定？
     (二) 被告得否不經催告逕行解除契約？
  １、原告主張之理由：(１)按政府採購法就解除契約或終止契約並未排除民法關於
       解除或終止契約之規定。而民法就定有期限或未定有期限之給付，解除契約
       之行使有其要件，就未定有期限之給付必先行催告使得行使解除權，就定期
       行為給付遲延則不經催告即得解除契約。然民法第二百二十五條所謂依契約
       之性質或當事人之意思表示，非於一定時期給付不能達成契約目的者，係就
       契約本身，自客觀上觀察，可認識非於一定時期為給付不能達其契約目的者
       ，必須契約當事人有嚴守履行期間之合意，並對此期間之重要有所認識，最
       高法院六十四年台再字第一七七號著有判例可參。本件原告參與被告「八十
       九年度大週曆、小記事簿乙批」採購招標，於八十八年十月十九日得標，預
       定交貨日期為八十八年十一月三十日。是本件契約內容係原告完成得標內容
       之工作，被告給付報酬之一種契約行為，契約固約定八十八年十一月三十日
       交貨，僅係約定交貨之期限，與所謂非於一定時期為給付不能達其契約目的
       者有間。而依本件契約內，又未就此項履行期間有特別重要之合意表示，從
       客觀上觀察殊無非於一定時期為付給付不能達其契約目的之情形，依前開判
       例意旨，即無不經催告逕行解除契約之餘地，被告未經催告逕行解除契約，
       於法不合。(２)依申訴審議判斷書判斷理由第四項所載：「申訴廠商於八十
       八年十二月向招標機關表示改以其他面皮交貨．．．而招標機關亦同意更改
       面皮．．．」。則原告主張被告機關所規定之再生皮，全國僅明獨家製作，
       被告機關顯有「指定綁票」之嫌，有違政府採購法第二十六條等情，應可證
       明，否則被告機關自無同意原告之請求予以變更之理，是被告機關之指定使
       用再生皮，既已違法，自不得為對原告不利之判斷。
   (２) 被告主張之理由：(１)按依契約之性質或當事人之意思表示，非於一定時期
        為給付不能達其契約之目的而契約當事人之一方不按照時期給付者，他方當
        事人得不為前條之催告，解除其契約。民法第二百五十五條訂有明文。本件
        採購契約之履約期限為八十八年十一月三十日，屬於定期給付之契約，且採
        購標的週曆本、記事本均屬有時效性之商品，故客觀上係非於一定時期為給
        付不能達契約目的者，況且原告逾期履約後，被告仍於催告後始解除契約，
        於法並無不合。(２)原告主張被告之採購規格有綁標之嫌，惟此招標規格係
        明訂在招標文件中，而由過去二年之二家履約承包商觀察，至少有二家之供
        應來源，此為兩造所不爭執，足證該規格非獨家供應；至於被告同意原告變
        更材質之理由，係迫於本件採購係時效性商品，不克另案辦理採購所致，原
        告以此推斷採購規格有綁標之嫌，實屬無據。
    理  由
一、按「機關辦理採購，發現廠商有下列情形之一，應將其事實及理由通知廠，並附
    記如未提出異議者，將刊登政府採購公報：．．．八、因可歸責於廠商之事，致
    解除或終止契約者。」政府採購法第一百零一條第八款定有明文。復按「依契約
    之性質或當事人之意思表示，非於一定時期為給付不能達其契約之目的而契約當
    事人之一方不按照時期給付者，他方當事人得不為前條之催告，解除其契約。」
    民法第二百五十五條規定甚明。本件原告參與被告「八十九年度大週曆、小記事
    簿乙批」採購招標，於八十八年十月十九日得標，契約並約定八十八年十一月三
    十日交貨，係屬定期給付之契約。而依社會常情及契約性質，八十九年度週曆及
    記事簿非於八十八年底之前製作完成，並由被告發送員工或客戶使用，顯不能達
    其目的，自屬「非於一定時期為給付，顯不能達其目的之契約」，而無疑議。況
    原告逾期未能履約，被告仍先催告後始解除契約，並沒收原告之保證金，於法原
    無不合。至於原告主張被告之採購規格有綁標之嫌，惟此招標規格係明訂在招標
    文件中，原告事前知情，並參與競標繼而得標，且依以往二年之二家履約承包商
    觀察，至少有二家以上之供應來源，均足證該規格非獨家供應；至於被告同意原
    告變更材質之理由，被告稱係迫於本件採購係時效性商品，未及另案辦理採購所
    致。原告於得標後未能履約，反據此推斷採購規格有綁標之嫌，自屬無據。原異
    議處理結果未同意原告之請求，審議判斷亦認申訴無理由，尚稱妥適。原告徒執
    前詞，聲請撤銷，為無理由，應予駁回。
二、本件原告於言詞辯論期日受合法通知未到場，爰依被告之聲請，由其一造之辯論
    而為判決。
據上論結，本件原告之訴為無理由，爰依行政訴訟法第二百十八條、第九十八條第三
項前段，民事訴訟法第三百八十五條第一項，判決如主文。
中      華      民      國    八十九    年     十二     月    二十一    日
                               臺 北 高 等 行 政 法 院  第 一 庭
                                           審 判 長 法  官  鄭忠仁
                                                    法  官  楊莉莉
                                                    法  官  林育如
右為正本係照原本作成。
如不服本判決，應於送達後二十日內，向本院提出上訴狀並表明上訴理由，如於本判
決宣示後送達前提起上訴者，應於判決送達後二十日內補提上訴理由書（須按他造人
數附繕本）。
中      華      民      國    八十九    年     十二     月    二十一    日
                                                    書記官  蕭秀琴


司法院資訊處製作；財團法人民間司法改革基金會備份。
